臺灣基隆地方法院刑事判決
111年度原交訴字第2號
公  訴  人  臺灣基隆地方檢察署檢察官
被      告  林天瑞


公設辯護人  楊大維  
上列被告因交通肇事逃逸等案件，經檢察官提起公訴（111年度
偵字第3522號），被告於準備程序進行中，就被訴事實為有罪之
陳述，經本院裁定改進行簡式審判程序，茲判決如下：
      主    文
林天瑞駕駛動力交通工具而吐氣所含酒精濃度達每公升零點二五
毫克以上，處有期徒刑陸月，如易科罰金，以新臺幣壹仟元折算
壹日。又駕駛動力交通工具發生交通事故，致人傷害而逃逸，處
有期徒刑陸月，如易科罰金，以新臺幣壹仟元折算壹日。應執行
有期徒刑拾月，如易科罰金，以新臺幣壹仟元折算壹日。
      事    實
一、林天瑞於民國110年3月9日10時許，在新北市新店區某工地
    內飲用啤酒2罐後，明知其飲酒後反應力及注意力降低，已
    達不能安全駕駛動力交通工具之程度，仍於同日15時許，駕
    駛車牌號碼0000-00號自用小客車上路行駛，於同日16時45
    分左右，行經基隆市中正區調和街與調和街290巷口，左轉
    調和街290巷時，因飲酒影響注意力及操控力，導致其疏未
    注意王博宇騎乘車牌號碼000-0000號普通重型機車，沿基隆
    市中正區調和街往瑞芳火車站方向行駛至該路口，雙方因而
    發生碰撞，致王博宇受有腦震盪、左手手部撕裂傷約0.5公
    分、雙手及左側腰多處擦挫傷之傷害（過失傷害部分未據告
    訴）。詎林天瑞於肇事致王博宇受傷後，竟基於肇事逃逸之
    犯意，未停留現場救助，亦未停留等候警方到場，即逕行駕
    車離去，嗣經警通知林天瑞到場，並於同日19時41分左右，
    對林天瑞施以吐氣酒精濃度測試，經檢測其吐氣酒精濃度為
    每公升0.10毫克。
二、案經基隆市警察局第二分局報告偵辦。
      理    由
壹、程序事項（關於證據能力）
    被告所犯者非為死刑、無期徒刑、最輕本刑為3年以上有期
    徒刑之罪或高等法院管轄第一審案件，其於準備程序進行中
    ，先就被訴事實為有罪之陳述，經告知其簡式審判程序之旨
    ，並聽取公訴人、被告及辯護人之意見後，本院依刑事訴訟
    法第273條之1第1項之規定，裁定以簡式審判程序進行本案
    之審理，且依同法第273條之2規定，簡式審判程序之證據調
    查，不受第159條第1項、第161條之2、第161條之3、第163
    條之1及第164條至第170條規定之限制，併敘明之。
貳、實體事項
一、上開事實，業據被告林天瑞於本院準備程序中及審理中自白
    不諱，核與證人即被害人王博宇於警詢中、偵查中及本院準
    備程序中證述之情節相符，並有道路交通事故現場草圖、監
    視器畫面、車損照片、酒精測定紀錄表、刑法第185條之3案
    件測試觀察紀錄表、三軍總醫院基隆分院附設民眾診療服務
    處診斷證明書及內有行車紀錄器、監視器及被告進行刑法第
    185條之3案件測試觀察紀錄等檔案之光碟1片附卷可稽。綜
    上，足認被告之自白與事實相符，可以採信。本案事證明確
    ，被告犯行洵堪認定，應依法論科。
二、論罪科刑：
  ㈠論罪：
    行為後法律有變更者，適用行為時之法律；但行為後之法律
    有利於行為人者，適用最有利於行為人之法律，刑法第2條
    第1項定有明文。被告行為後，刑法第185條之3業於111年1
    月28日修正公布，同年1月30日生效，修正前刑法第185條之
    3第1項第1款規定「駕駛動力交通工具而有下列情形之一者
    ，處2年以下有期徒刑，得併科20萬元以下罰金：吐氣所含
    酒精濃度達每公升零點二五毫克或血液中酒精濃度達百分之
    零點零五以上。」而修正後刑法第185條之3第1項第1款規定
    「駕駛動力交通工具而有下列情形之一者，處3年以下有期
    徒刑，得併科30萬元以下罰金：吐氣所含酒精濃度達每公
    升零點二五毫克或血液中酒精濃度達百分之零點零五以上。
    」其中有期徒刑部分已由2年以下有期徒刑，修正提高為3年
    以下有期徒刑，罰金刑部分則由20萬元以下罰金，修正提高
    為30萬元以下罰金，是被告行為後法律已有變更，經比較新
    舊法之結果，新法對被告並非有利，被告就所犯酒後駕車部
    分，應依刑法第2條第1項前段之規定，適用行為時法即111
    年1月28日修正前刑法第185條之3第1項第1款規定處斷。又
    ，被告行為後，刑法第185條之4業於110年5月28日修正公布
    ，同年5月30日生效。修正前刑法第185條之4規定「駕駛動
    力交通工具肇事，致人死傷而逃逸者，處1年以上7年以下有
    期徒刑。」修正後該條文規定「（第1項）駕駛動力交通工
    具發生交通事故，致人傷害而逃逸者，處6月以上5年以下有
    期徒刑；致人於死或重傷而逃逸者，處1年以上7年以下有期
    徒刑。（第2項）犯前項之罪，駕駛人於發生交通事故致人
    死傷係無過失者，減輕或免除其刑。」是修正後刑法第185
    條之4除對於肇事乙詞認定其意為發生交通事故外，對於行
    為人逃逸前所致事故之他方受有傷害者，則區分為傷害、重
    傷害或致人於死情形而分別其法定刑，並以行為人對於事故
    發生之過失責任，定其減輕或免除其刑要件。又其中駕駛動
    力交通工具發生交通事故致人傷害而逃逸之法定刑，由修正
    前之「處1年以上7年以下有期徒刑」，修正為「處6月以上5
    年以下有期徒刑。」經比較新舊法，自以修正後之規定較有
    利於被告，應依刑法第2條第1項但書之規定，適用修正後即
    現行刑法第185條之4第1項前段規定處斷。核被告所為，係
    犯修正前刑法第185條之3第1項第1款之駕駛動力交通工具而
    吐氣所含酒精濃度達每公升0.25毫克以上罪及刑法第185條
    之4第1項前段之駕駛動力交通工具發生交通事故致人傷害逃
    逸罪。被告所犯上開2罪，犯意各別，行為互殊，應分論併
    罰。
  ㈡科刑：
    依卷附臺灣高等法院被告前案紀錄表之記載，被告雖不成立
    累犯，但有多達3次酒後駕車之公共危險罪前科，竟不知悛
    悔，猶於酒後注意能力減退而逞能駕駛動力交通工具，形如
    道路游走之不定時炸彈，置他人生命財產安全於不顧，及其
    對於正常交通所造成之危害等一切情狀（酒精濃度0.10毫克
    /每公升，造成他人受傷與車損，已賠償被害人，並取得被
    害人原諒，駕駛動力交通工具種類為自用小客車，審理中坦
    承犯行，犯後態度尚可，行為人非以駕駛為其業務，被查獲
    地點為縣市道路等因素），另考量被告明知駕車肇事，竟於
    肇事後未留在現場對被害人進行救護或採取其他必要措施，
    即擅自駕車逃逸，漠視被害人生命、身體之安全，所為實不
    足取。兼衡被告於本院自述國小畢業之智識程度、從事職業
    為模板工人，家境勉持等一切情狀，分別量處如主文所示之
    刑，並定其應執行之刑，均諭知易科罰金之折算標準。
據上論斷，應依刑事訴訟法第273條之1第1項、第299條第1項前
段，判決如主文。
本案由檢察官陳力平提起公訴，檢察官林秋田到庭執行職務。
中　　華　　民　　國　　111 　年　　10　　月　　17　　日
                  刑事第二庭法  官  王福康
以上正本證明與原本無異。
如不服本判決應於收受送達後20日內向本院提出上訴書狀，並應
敘述具體理由；其未敘述上訴理由者，應於上訴期間屆滿後20日
內向本院補提理由書(均須按他造當事人之人數附繕本)「切勿逕
送上級法院」。
中　　華　　民　　國　　111 　年　　10　　月　　18　　日
                            書記官  彭淑芳
【附錄論罪法條】
修正前刑法第185條之3第1項第1款：
駕駛動力交通工具而有下列情形之一者，處2年以下有期徒刑，
得併科20萬元以下罰金：
一、吐氣所含酒精濃度達每公升零點二五毫克或血液中酒精濃度
    達百分之零點零五以上。
刑法第185條之4第1項：
駕駛動力交通工具發生交通事故，致人傷害而逃逸者，處六月以
上五年以下有期徒刑；致人於死或重傷而逃逸者，處一年以上七
年以下有期徒刑。